臺灣臺南地方法院新市簡易庭民事簡易判決  
                                    109年度新簡字第337號
原      告  黃智琨  
被      告  黃于嘉  

訴訟代理人  楊朝欽  
複代理人    蘇嘉維  
上列當事人間請求損害賠償事件，經本院於民國109年11月10日
言詞辯論終結，判決如下：
    主      文
被告應給付原告新臺幣貳拾柒萬零玖佰貳拾元，及自民國一○九
年十月十四日起至清償日止，按週年利率百分之五計算之利息。
訴訟費用新臺幣肆萬壹仟零柒拾元，由被告負擔新臺幣貳萬肆仟
壹佰陸拾元，餘由原告負擔。
本判決原告勝訴部分得假執行；但被告以新臺幣貳拾柒萬零玖佰
貳拾元為原告預供擔保，得免為假執行。
原告其餘之訴及假執行之聲請均駁回。
    事實及理由
一、按訴狀送達後，原告不得將原訴變更或追加他訴。但擴張或
    減縮應受判決事項之聲明者，不在此限，民事訴訴法第255
    條第1項第3款定有明文。本件原告起訴時原聲明為：被告應
    給付原告新臺幣（下同）394,375元，及自起訴狀送達被告
    之日起至清償日止，按週年利率5％計算之利息。嗣於民國10
    9年10月13日具狀變更聲明為：被告應給付原告460,545元，
    及自準備書狀繕本送達翌日起至清償日止，按週年利率5％計
    算之利息，核屬擴張訴之聲明，參諸首揭規定，自屬適法，
    應予准許。
二、原告起訴主張：
  ㈠被告於109年3月18日7時54分許，駕駛車牌號碼000-0000號自
    用小客車，行經臺南市○○區○道0號320.1公里北向內側車道
    時，因未保持安全距離，自後方追撞前方原告所有、駕駛之
    車牌號碼000-0000號自用小客車（下稱系爭車輛），致系爭
    車輛受損，被告就系爭車禍應負完全肇事責任，依民法第18
    4條第1項前段、第191條之2、第193條第1項、第195條第1項
    前段規定，原告得請求被告賠償所受之損害。茲就請求損害
    賠償之項目、金額分述如下：
  ⒈系爭車輛車價減損15萬元：依台南市汽車商業同業公會之鑑
    定，系爭車輛為107年4月出廠，正常情況下於109年3月時之
    市價約為180萬元左右，經車禍撞擊後價差15萬元，是原告
    自得向被告請求車輛價值減損15萬元之損害。
　⒉系爭車輛拖吊費3,150元。
　⒊計程車資8,745元。
　⒋代步車租賃費用112,050元：原告自109年3月24日中午至同年
    5月9日中午，共45天，總共支出代步車租賃費用112,050元
    。
　⒌重新標購四連號車牌費用2萬元：汽機車車牌係由廠商開模生
    產壓製，全部的數量和號碼必須在監控之下，如車牌毀損或
    遺失，為避免衍生弊端，依規定車主僅能重新選號換牌，且
    無重新申請相同數字車牌，而系爭車輛之車牌已遭被告撞壞
    毀損而不得修復，又該車牌號碼0000為四連號之特殊號碼，
    該種類車牌之拍賣價格平均為26,389元，因此被告應賠償原
    告重新標購四連號車牌費用2萬元之損失。
　⒍醫藥費3,400元。
　⒎精神慰撫金153,600元：原告因被告高速從後方撞擊，產生驚
    嚇及處理系爭車輛受損事宜，惟被告卻置之不理，僅稱已交
    由保險公司處理，完全無任何道歉，導致原告精神焦慮併睡
    眠障礙，嚴重影響原告睡眠、情緒及心理狀態，原告於109
    年3月18日至同年4月26日，共40天必須服用藥物才能入睡及
    控制情緒，而原告108年收入為1,401,549元，日收入為3,84
    0元，40天之工作收入為153,600元，故被告應賠償原告40天
    之工作收入153,600元作為精神慰撫金。
　⒏工作損失9,600元：原告因系爭車禍必須就醫及處理系爭車輛
    維修事宜，共20小時，折算為2.5天，被告應賠償原告工作
    損失9,600元。
　⒐承上，被告應賠償原告460,545元，爰依侵權行為之法律關係
    提起本件訴訟。
  ㈡並聲明：
  ⒈被告應給付原告460,545元，及自準備書狀繕本送達翌日起至
    清償日止，按週年利率5％計算之利息。
  ⒉願供擔保，請准宣告假執行。
三、被告則辯以：
  ㈠對於被告就系爭車禍需負全部肇責不爭執。惟就原告請求之
    賠償項目、金額答辯如下：
　⒈系爭車輛車價減損15萬元：本件原告請求系爭車輛車價減損
    ，惟折價損失係原告實際交易後所產生之價差，系爭車輛現
    仍為原告使用中，未實際交易系爭車輛，應無交易損失之產
    生。
　⒉拖吊費3,150元：原告有投保車體損失險，一般車禍事故所生
    之拖吊費用，通常由承保之保險公司賠付，則此部分費用應
    由承保之保險公司代位求償之一部，是原告應先提出相關收
    據或統一發票證明其已支付該筆拖吊費用。
　⒊計程車資8,745元及代步車租賃費112,050元：原告應舉證證
    明系爭車輛維修期間是否有乘坐計程車及租車之必要性，又
    車廠預期發票雖載維修完工時間為109年5月8日，惟此非系
    爭車輛維修之必要日數，原告據此請求51日之計程車資及代
    步車租賃費並不合理。
　⒋重新標購四連號車牌費用2萬元：原告應提出相關單據證明已
    支付重新標購四連號車牌費用，又一般車禍事故致車牌凹損
    ，車廠通常會協助鈑金修復，系爭車輛既經原廠修復，其車
    牌自已回復原狀可正常使用，原告是否有重新標購車牌及一
    定需標購四連號車牌之必要，實有疑慮。如系爭車輛之車牌
    受損已達無法修復狀態，按情車廠自會告知原告應至監理站
    換牌，是原告此部分請求不合理。
　⒌醫療費3,400元：原告於109年3月20日至殷建智精神科診所就
    醫，其患有焦慮併睡眠障礙，惟原告於系爭車禍並未受傷，
    是原告至殷建智精神科診所就醫之費用是否與系爭車禍有因
    果關係即非無疑，故原告欲請求此部分費用，應就因果關係
    負舉證責任。
　⒍精神慰撫金153,600元：被告已對原告患有焦慮併睡眠障礙與
    系爭車禍是否有因果關係提出爭執，是原告得否請求精神慰
    撫金尚有疑義。縱原告得請求精神慰撫金，然慰撫金之多寡
    ，應斟酌雙方之身分、地位、資力與加害人程度及其他各種
    情形，核定相當之數額，原告請求精神慰撫金153,600元實
    屬過高。
　⒎工作損失9,600元：系爭車禍原告並未受傷，原告應提出實證
    說明，其確實有工作收入之損失。縱原告工作收入有所減損
    ，其工作收入減損與系爭車禍是否有因果關係，原告均未說
    明，又原告108年收入雖約140萬元，惟多數為股利所得而非
    工作收入，故原告主張其1年工作收入為140萬元並不適當。
  ㈡並聲明：
　⒈原告之訴駁回。
　⒉願供擔保，請准宣告免為假執行。
四、本院得心證之理由：
　㈠按因故意或過失，不法侵害他人之權利者，負損害賠償責任
    ；汽車、機車或其他非依軌道行駛之動力車輛，在使用中加
    損害於他人者，駕駛人應賠償因此所生之損害，民法第184
    條第1項前段、第191條之2前段分別定有明文。原告主張之
    前揭事實，業據其提出國道公路警察局道路交通事故當事人
    登記聯單、道路交通事故初步分析研判表、現場圖、系爭車
    輛行車執照為證（本院卷第12、14-15、51頁），核與所述
    情節大致相符，並經本院依職權調取系爭交通事故案卷全卷
    核閱無誤（本院卷第53-61頁），且被告並不爭執其就系爭
    車禍應負全部肇事責任。是被告對系爭車禍之發生，顯有過
    失，且其過失行為與系爭車輛受有損害之結果具相當因果關
    係甚明。準此，被告就系爭車禍應負侵權行為損害賠償責任
    ，堪以認定。
　㈡茲就原告請求細目之准駁，詳述如下：
　⒈系爭車輛車價減損15萬元：
　　按不法毀損他人之物者，被害人得請求賠償其物因毀損所減
    少之價額，民法第196條定有明文。又因損害賠償之目的係
    在於填補所生之損害，故其應回復者，乃應有之狀態，而非
    原有之狀態，是應將損害事故發生後之變動狀況考慮在內。
    故於物被毀損時，被害人除得請求賠償修復費用外，就其物
    因毀損所減少之價值，於超過修復費用之差額範圍內，仍得
    請求賠償（最高法院92年度台上字第2746號判決要旨參照）
    。是原告主張依民法第196條規定，請求被告賠償其所有之
    系爭車輛因事故毀損所減少之價值，即非法所不准。查系爭
    車輛經台南市汽車商業同業公會鑑定，系爭車輛在正常情況
    下於109年3月時之市價約為180萬元，經撞擊後全車差價15
    萬元，拆裝經修復後之車價約為165萬元等情，有台南市汽
    車商業同業公會109年9月2日(109)南市汽商興字第058號函
    附卷可稽（本院卷第83頁），衡諸系爭車輛之受損情狀，除
    可能影響車輛使用之效能及安全性外，對於日後出售之交易
    價格當有所減損，故原告主張系爭車輛之價值因而有所貶損
    ，即為可取。是其請求被告應賠償系爭車輛因而貶損之價值
    15萬元，核與民法第196條規定相符，自屬有據。
　⒉系爭車輛拖吊費3,150元：
　　原告主張系爭車輛因系爭車禍受損，需委請拖吊業者將系爭
    車輛拖離現場，因而支出拖吊費用3,150元，業據提出高速
    公路小型車拖救服務契約三聯單在卷足憑，核屬被告侵權行
    為所生之損害，是原告請求被告給付拖吊費3,150元，亦屬
    有據。
　⒊計程車資8,745元：
　　原告主張其於系爭車輛維修期間搭乘計程車代步，支出計程
    車資8,745元，並提出計程車乘車證明為證（本院卷第23-27
    頁）。而系爭車輛維修期間為109年3月18日至同年5月8日，
    原告支出109年3月19日至同年3月25日計程車資8,745元均在
    系爭車輛維修期間內，應屬有據。
  ⒋代步車租賃費112,050元：
　　原告主張其於系爭車輛維修期間租車代步，支出代步車租賃
    費112,050元，並提出租車費統一發票、預期發票為證（本
    院卷第28-29頁）。然查系爭車輛維修期間為109年3月18日
    至同年5月8日，已如前述，則系爭車輛於109年5月8日已維
    修完成，故原告僅得請求至109年5月8日止之租車費，而依
    上開租車費統一發票所載，原告於同年3月25日13時至同年5
    月9日13時止，共45日，承租車號000-0000號車代步，租車
    費用為110,250元，每日租車費為2,450元（即110,250元÷45
    日＝2,450元），是原告得請求之租車費用為109,025元【即2
    ,450元×44.5日(109年3月25日13時至109年5月8日止)＝109,0
    25元。是原告得請求之代步車租賃費為109,025元，逾此部
    分，尚屬無據。
　⒌重新標購四連號車牌費用2萬元：　
　　原告主張重新標購四連號車牌需支出2萬元云云，查系爭車
    輛之車牌，確實因系爭車輛而毀損，有現場照片可稽（本院
    卷第60-61頁），然原告重新標購四連號車牌而支出之費用
    ，非屬修復車牌必要之支出，而係原告自身行為所衍生之費
    用，與系爭車禍無關，是原告此部分請求，應屬無據。
　⒍醫藥費3,400元：
　　原告主張其因系爭車禍至精神科就醫，支出醫療費3,400元
    云云，固提出殷建智精神科診所診斷證明書、門診收據、藥
    品明細收據為證（本院卷第34-37頁），惟原告於警詢時自
    承其並未受傷（本院卷第56頁），另觀諸上開診斷證明書所
    載：病名為焦慮併睡眠障礙，而睡眠障礙之發生原因眾多，
    尚難認即為系爭車禍所導致，故原告請求醫療費用，尚屬無
    據。
  ⒎精神慰撫金153,600元：　
　　原告亦主張因系爭車禍受到驚嚇，導致其焦慮併睡眠障礙，
    故請求被告賠償精神慰撫金153,600元云云，然原告所主張
    前揭精神疾病與系爭車禍間不具有相當因果關係，已如前述
    ，既此，即難謂原告有損害賠償請求權存在，故其此部分之
    請求，難認有據，亦無從准許。
　⒏工作損失9,600元：　
　　原告主張其因系爭車輛受損及就醫，受有工作損失9,600元
    云云，惟查，原告因本件車禍並未受傷，且後續修車行為，
    乃其為保障其自身權利所為之選擇，難認與被告有直接因果
    關係存在，原告此部分請求，尚難准許。
五、綜上，原告依據侵權行為損害賠償之法律關係，請求被告給
    付270,920元（即系爭車輛車價減損15萬元+系爭車輛拖吊費
    3,150元+計程車資8,745元+代步車租賃費109,025元），及
    自準備書狀繕本送達翌日即109年10月14日起至清償日止，
    按週年利率5％計算之利息，為有理由，應予准許；逾此範圍
    之請求，為無理由，應予駁回。
六、本件事證已臻明確，兩造其餘主張、陳述及所提之證據暨攻
    擊防禦方法，核與判決結果不生影響，爰不逐一論述，併此
    敘明。
七、按各當事人一部勝訴、一部敗訴者，其訴訟費用，由法院
    酌量情形，命兩造以比例分擔或命一造負擔，或命兩造各自
    負擔其支出之訴訟費用；法院為終局判決時，應依職權為訴
    訟費用之裁判，民事訴訟法第79條、第87條第1項分別定有
    明文。查本件訴訟費用為41,070元（即第一審裁判費5,070
    元、鑑價費36,000元），本院審酌兩造勝、敗訴之比例等情
    ，認應由被告負擔24,160元，餘由原告負擔，較為合理。
八、本判決原告勝訴部分，係就民事訴訟法第427條規定適用簡
    易程序所為被告敗訴之判決，依同法第436條第2項準用第38
    9條第1項第3款規定，應依職權宣告假執行。原告就此部分
    聲明願供擔保聲請宣告假執行，核無必要。另依被告之聲請
    ，依同法第392條第2項規定，宣告被告如為原告預供擔保後
    ，得免為假執行。至原告敗訴部分，其假執行之聲請失所附
    麗，應予駁回。
九、據上論結，本件原告之訴為一部有理由、一部無理由。爰依
    民事訴訟法第436條第2項、第79條、第87條第1項、第389條
    第1項第3款、第392條第2項，判決如主文。
中　　華　　民　　國　　109 　年　　11　　月　　24　　日
                    新市簡易庭  法  官  曾仁勇
以上正本係照原本作成。
如不服本判決，應於判決送達後20日內，向本院提出上訴狀並表
明上訴理由，如於本判決宣示後送達前提起上訴者，應於判決送
達後20日內補提上訴理由書（須附繕本）。
如委任律師提起上訴者，應一併繳納上訴審裁判費。
中　　華　　民　　國　　109 　年　　11　　月　　24　　日
                                書記官  吳佩芬